臺灣基隆地方法院刑事判決　　　　　　　 96年度訴字第424號
公　訴　人　臺灣基隆地方法院檢察署檢察官
被　　　告　甲○○
上列被告因違反毒品危害防制條例案件，經檢察官提起公訴（96
年度毒偵字第1171、1186號）暨移送併辦（96年度毒偵字第1346
號），被告並為有罪陳述，本院合議庭乃裁定由受命法官獨任以
簡式審判程序進行審理，並判決如下：
    主  文
甲○○施用第一級毒品，累犯，處有期徒刑捌月，扣案之第一級
毒品海洛因貳包（驗餘後合計淨重貳點陸陸公克）及海洛因壹包
（毛重點伍公克），併同無從與之完全析離之分裝袋只，均
沒收銷燬之；又施用第二級毒品，累犯，處有期徒刑肆月，扣案
之第二級毒品安非他命壹包（毛重肆點貳公克），併同無從與之
完全析離之分裝袋壹只，均沒收銷燬之。應執行有期徒刑拾月，
扣案之第一級毒品海洛因貳包（驗餘後合計淨重貳點陸陸公克）
、海洛因壹包（毛重點伍公克）及第二級毒品安非他命壹包（
毛重肆點貳公克），併同無從與之完全析離之分裝袋總計肆只，
均沒收銷燬之。
    事  實
一、甲○○前因違反麻醉藥品管理條例案件（非法吸用化學合成
    麻醉藥品罪），經臺灣高等法院於民國85年7 月18日，以85
    年度上訴字第2402號判決有期徒刑七月確定；又因違反肅清
    煙毒條例案件（施用毒品罪），經臺灣高等法院於85年7月
    18日，以85年度上訴字第2402號判決有期徒刑三年四月確定
    ；再因違反麻醉藥品管理條例案件（非法販賣化學合成麻醉
    藥品罪），經臺灣高等法院於87年2 月11日，以86年度上訴
    字第5018號判決有期徒刑五年六月確定；復犯行賄案件，經
    臺灣高等法院於87年7 月29日，以86年度上更(一)字第790 號
    判決有期徒刑八月確定。嗣其上開四案，則經臺灣高等法院
    以89年度聲字第186 號裁定應執行有期徒刑九年確定，85年
    11月15日發監執行、90年1 月4 日假釋出監。乃甲○○於假
    釋期間，又初犯施用毒品案件致遭撤銷假釋，並因觀察、勒
    戒認有繼續施用毒品傾向，而經法院裁定續為強制戒治，91
    年10月11日甫因停止戒治而經釋放出所，旋又改入監所俾執
    行前案殘刑（四年四月七日），嗣95年11月22日始執行完畢
    ；至其初犯施用毒品案件則因92年4 月14日停戒期滿未經撤
    銷，而由臺灣基隆地方法院檢察署檢察官於92年4 月16日，
    以92年度戒毒偵字第27號為不起訴處分確定。乃甲○○猶不
    思戒除毒癮，復基於反覆持續施用第一級毒品海洛因之犯意
    ，自96年4 月30日晚間8 時起，至96年6 月6 日晚間11時止
    ，在基隆市○○○路208 巷174 弄24號4 樓租住處所，將海
    洛因捲放入香煙內再點燃吸食，藉以施用第一級毒品海洛因
    ，平均1 日施用3 次。復基於反覆持續施用第二級毒品安非
    他命類（安非他命暨甲基安非他命）之犯意，自95年11月25
    日晚間8 時起，至96年6 月6 日晚間10時止，在上址，將安
    非他命類置入玻璃球內燒烤使生霧化白煙再以口鼻吸食，藉
    以施用第二級毒品安非他命類，平均1 日施用1 次。嗣則為
    警先於96年5 月1 日下午1 時，在基隆市○○路22號前盤查
    查獲，經採其尿液送驗，結果呈嗎啡（海洛因代謝後尿液檢
    出成份）、安非他命暨甲基安非他命陽性反應；又於96年5
    月3 日晚間8 時5 分，在基隆市○○○路208 巷174 弄24號
    前盤查查獲，並扣得甲○○所有之第一級毒品海洛因2 包（
    驗餘後合計淨重2.66公克），經採其尿液送驗，結果亦呈嗎
    啡、安非他命暨甲基安非他命陽性反應；繼而於96年6 月7
    日晚間9 時，在基隆市○○路96巷口盤查查獲，暨扣得甲○
    ○所有之第一級毒品海洛因1 包（毛重3.5 公克）及安非他
    命1 包（毛重4.2 公克），經採其尿液送驗，結果仍呈嗎啡
    、安非他命暨甲基安非他命陽性反應，始悉上情。
二、案經基隆市警察局第一分局、第二分局移送臺灣基隆地方法
    院檢察署檢察官偵查起訴暨併案審理。
    理  由
壹、程序事項
    本案被告甲○○所犯者非為死刑、無期徒刑、最輕本刑為三
    年以上有期徒刑之罪或高等法院管轄之第一審案件，其於準
    備程序進行中，先就被訴事實為有罪之陳述，經告知其簡式
    審判程序之旨，並聽取公訴人、被告之意見後，本院業已依
    刑事訴訟法第二百七十三條之一第一項規定，裁定由受命法
    官獨任以簡式審判程序進行本案之審理。
貳、實體事項
一、前揭事實業據被告甲○○於本院審理時坦承在卷，且有被告
    所有之第一級毒品海洛因2 包（驗餘後合計淨重2.66公克）
    、海洛因1 包（毛重3.5 公克）、第二級毒品安非他命1 包
    （毛重4.2 公克）扣案暨法務部調查局96年5 月25日調科壹
    字第09623045200 號鑑定書、基隆市警察局第一分局延平街
    派出所毒品初步鑑驗報告單、初步鑑驗照片在卷足佐。又被
    告為警查獲後所採集之尿液檢體，經基隆市警察局第一分局
    、第二分局分別送請臺灣尖端先進生技醫藥股份有限公司以
    氣相層析質譜儀法為確認檢驗之結果，均呈嗎啡（海洛因代
    謝後尿液檢出成份）、安非他命暨甲基安非他命陽性反應，
    此亦有臺灣尖端先進生技醫藥股份有限公司96年5 月16日、
    96年5 月11日、96年6 月15日濫用藥物檢驗報告暨相對應之
    尿液檢體對照表各1 件在卷可憑；參之以酵素免疫分析或薄
    層定性分析等方式為初步篩檢者，檢驗結果雖有相當程度偽
    陽性之可能，然以氣（液）相層析、質譜分析之儀器為交叉
    確認者，檢驗結果出現偽陽性之機率則極低，因而具有公信
    力，核足為對涉嫌人不利之認定；暨一般人注射海洛因經體
    內吸收代謝約30分鐘以後，乃轉換以嗎啡為主要成份（主要
    型態），陸續隨尿液排出體外，並以最初6 至12小時之排泄
    量最多。若以日計，約有80 %之毒品代謝物（嗎啡），可在
    注射後24小時以內隨尿液排出體外，至其他剩餘劑量則可在
    數日內分別隨尿液排出體外；又安非他命類經口服投與後，
    70% 約於24小時以內自尿液中排出，90% 則於96小時以內自
    尿液中排出，是實務目前固衡常以尿液檢測判斷受驗者曾否
    施用毒品，惟鑑於國內現階段針對尿液所檢測者，僅為該尿
    液是否呈安非他命類陽性反應而已，至其實際投與量之多寡
    ，則每因安非他命之檢出與個人投與方式、投與量、體質、
    採尿時間，乃至檢驗儀器之精密度等諸多因素息息相關，而
    無從憑以精確推斷，遑論進而據以回推（自受驗者採集尿液
    之時間回推）其精確之投與時間。然則，自受驗者口服投與
    後所得檢測出安非他命之通常時間推斷，其投與時間距離其
    採尿時間最長可能不會超過4 日。此復曾經法務部調查局以
    90年4 月12日陸(一)字第90133335號函、行政院衛生署藥物
    食品檢驗局以81年2 月8 日（）藥檢壹字第001156號函釋
    在案。勾稽以觀，足見被告於本院審理時之任意性自白，與
    事實相符，堪可採信。再者，被告前因初犯施用毒品案件，
    經觀察、勒戒後，認有繼續施用毒品之傾向，由法院裁定續
    為強制戒治，俟91年10月11日始因停止戒治而經釋放出所，
    92年4 月14日停戒期滿未經撤銷，而由臺灣基隆地方法院檢
    察署檢察官於92年4 月16日，以92年度戒毒偵字第27號為不
    起訴處分確定。觀諸卷附臺灣高等法院被告前案紀錄表、前
    揭不起訴處分書所載內容自明。從而，本案事證明確，被告
    於初犯施用毒品案件之五年以內，再犯施用毒品之犯行，堪
    可認定，應依法論科。
二、論罪科刑：
  (一)查海洛因、安非他命類分別係毒品危害防制條例所列管之第
    一級、第二級毒品，此為該條例第二條第二項第一款、第二
    款所明定。按犯毒品危害防制條例第十條之罪（施用毒品罪
    ）者，檢察官應聲請法院裁定，令被告入勒戒處所觀察、勒
    戒，經勒戒處所陳報，認受觀察、勒戒人無繼續施用毒品傾
    向者，應即釋放，並為不起訴之處分；認有繼續施用毒品傾
    向者，即應聲請法院裁定令入戒治處所強制戒治，俟強制戒
    治期滿釋放，再為不起訴之處分。惟依上揭規定觀察勒戒或
    強制戒治執行完畢釋放後，五年內再犯毒品危害防制條例第
    十條之罪（施用毒品罪）者，檢察官即應依法追訴，毒品危
    害防制條例第二十條第一項、第二項、第二十三條第二項分
    別定有明文。
  (二)核被告於初犯施用毒品案件以後之五年以內，再犯施用第一
    級毒品海洛因、第二級毒品安非他命類之行為，係犯毒品危
    害防制條例第十條第一項之施用第一級毒品罪、同條第二項
    之施用第二級毒品罪。被告持有第一級毒品海洛因、第二級
    毒品安非他命類之低度行為，應分別為施用第一級、第二級
    毒品之高度行為所吸收，均不另論罪。
  (三)查起訴書雖誤繕被告施用毒品之時間暨地點，然此業據蒞庭
    檢察官於未變動其社會基本事實同一性之前提下，當庭更正
    如本判決事實欄之所載，此有本院審判筆錄在卷可稽；核此
    更正範圍，亦無礙於原起訴所特定之事實。本於檢察一體之
    原則，本院當以蒞庭檢察官所到庭更正者，為起訴所指之犯
    罪時、地。
  (四)被告前後多次施用第一級毒品海洛因，又前後多次施用第二
    級毒品安非他命類，均時間密接，且依社會通念，復足可認
    為係基於一個意思決定所為之具有反覆性及延續性之行為，
    乃學理上所稱之「集合犯」，應僅成立一罪。按刑事法若干
    犯罪行為態樣，本質上原具有反覆、延續實行之特徵，立法
    時既予特別歸類，定為犯罪構成要件之行為要素，則行為人
    基於概括之犯意，在密切接近之一定時、地持續實行之複次
    行為，倘依社會通念，於客觀上認為符合一個反覆、延續性
    之行為觀念者，於刑法評價上，即應僅成立一罪。學理上所
    稱「集合犯」之職業性、營業性或收集性等具有重複特質之
    犯罪均屬之，例如經營、從事業務、收集、販賣、製造、散
    布等行為概念者是（最高法院95年度臺上字第1079號判決意
    旨參照）。查毒品因均有高度之成癮性及濫用性；即一方面
    因「耐藥性」的影響，導致行為人必須逐漸增加施用劑量，
    方能達成其主觀之相同效果；他方面則因「生理依賴性」及
    「心理依賴性」的影響，導致行為人對毒品產生強烈渴求，
    而終至不能根絕。職此，立法實務固以戒斷行為人之毒癮（
    包括身癮及心癮）為其首要；惟倘行為人曾經刑事處遇方式
    助其戒斷毒癮，猶於短時間內再犯施用毒品，足見原所據以
    實施之治療程序，顯然不能收其實效，是乃明定應依法追訴
    處罰。據此可知，施用毒品之行為本身，顯然具有反覆性及
    延續性之特徵；準此，「持續多次施用」應屬此類犯罪之常
    態，倘認此為數行為，並對之為數罪評價，則恐與刑罰之過
    度評價禁止原則相悖，並有違憲法所揭櫫之比例原則。從而
    ，於刑法評價上，「持續多次施用」毒品，自應僅成立「集
    合犯」之實質一罪。
  (五)臺灣基隆地方法院檢察署96年度毒偵字第1346號所涉之被告
    甲○○施用第一級毒品海洛因、第二級毒品安非他命類等犯
    行，固未據一併起訴，惟因所涉被告施用第一級毒品海洛因
    、第二級毒品安非他命類等犯行，與業經起訴並經本院認定
    有罪之部分，核有「集合犯」之實質一罪關係，詳如前述，
    而為「同一案件」。本於國家刑罰權單一之原則，雖其未經
    一併起訴，然原起訴之效力當仍及於該未經起訴之「他部」
    ，按諸審判不可分之原則，該「他部」即非可由檢察官另行
    追訴，而應由本院併予審理。特此指明。
  (六)被告所犯上開二罪，犯意各別，行為互殊，罪名不同，應予
    分論併罰。
  (七)查被告曾有如前所述之犯罪科刑及刑之執行情形，此有臺灣
    高等法院被告前案紀錄表在卷可稽，其於有期徒刑執行完畢
    後，五年以內，故意再犯本起最重本刑有期徒刑以上之罪，
    為累犯，應依刑法第四十七條第一項規定，加重其刑。
  (八)本院審酌被告犯罪之動機、吸食頻率、曾有施用毒品之前科
    仍不知戒除，惟慮及其犯後坦承犯行、所犯乃戕害自己身心
    健康，尚未危及他人等一切情狀，分別量處如主文所示之刑
    ，併定其應執行刑。
  (九)扣案之白粉2 包（驗餘後合計淨重2.66公克）、白粉1 包（
    毛重3.5 公克），核屬毒品危害防制條例所明定列管之第一
    級毒品海洛因，有法務部調查局96年5 月25日調科壹字第09
    623045200 號鑑定書、基隆市警察局第一分局延平街派出所
    毒品初步鑑驗報告單、初步鑑驗照片在卷足佐；至扣案之結
    晶體1 包（毛重4.2 公克），則屬毒品危害防制條例所明定
    列管之第二級毒品安非他命類，亦有基隆市警察局第一分局
    延平街派出所毒品初步鑑驗報告單、初步鑑驗照片附卷可憑
    ，併同無從與之完全析離之分裝袋總計4 只，均應依毒品危
    害防制條例第十八條第一項前段規定，宣告沒收併銷燬之。
據上論斷，應依刑事訴訟法第二百七十三條之一第一項、第二百
九十九條第一項前段，毒品危害防制條例第二十三條第二項、第
十條第一項、第二項、第十八條第一項前段，刑法第十一條、第
四十七條第一項、第五十一條第五款，判決如主文。
本案經檢察官乙○○到庭執行職務。
中　　華　　民　　國　　96　　年　　7 　　月　　18　　日
                  刑事第二庭法  官  王慧惠
以上正本證明與原本無異。
如不服本判決應於收受本判決後10日內向本院提出上訴書狀，其
未敘述上訴理由者，並得於提起上訴後10日內向本院補提理由書
狀（均須按他造當事人之人數附繕本）「切勿逕送上級法院」。
中　　華　　民　　國　　96　　年　　7 　　月　　18　　日
                            書記官  王一芳
附錄論罪法條：
毒品危害防制條例第10條第1項、第2項
施用第一級毒品者，處 6 月以上 5 年以下有期徒刑。
施用第二級毒品者，處 3 年以下有期徒刑。
